【裁判字號】    98,訴,42
【裁判日期】    980429
【裁判案由】    搶奪
【裁判全文】
臺灣士林地方法院刑事判決                98年度訴字第42號
公  訴  人  臺灣士林地方法院檢察署檢察官
被      告  甲○○
上列被告因搶奪案件，經檢察官提起公訴（97年度偵緝字第1242
號），本院判決如下：
    主  文
甲○○犯強制罪，處拘役伍拾日，如易科罰金，以新臺幣壹仟元
折算壹日。
    事  實
一、甲○○與乙○○間曾為男女朋友關係，甲○○並曾於交往期
    間贈送舊筆記型電腦壹台（廠牌：ASUS，型號：MP83/8200
    ）予乙○○使用。嗣因2 人感情不睦，甲○○懷疑乙○○另
    有交往對象，欲瀏覽乙○○使用上開電腦所存放之個人通訊
    紀錄，遂基於妨害他人行使權利之犯意，於民國97年7 月26
    日下午4 時46分許，前往乙○○經營之護膚店（址設臺北縣
    汐止市○○街130 號松青超市內），趁乙○○為客人護膚之
    際，未得乙○○同意，擅自將放置在櫃臺之上開筆記型電腦
    拿取後離去，以此強暴方式，妨害乙○○使用其所有前揭筆
    記型電腦之權利。
二、案經乙○○訴由臺北縣政府警察局汐止分局報告臺灣士林地
    方法院檢察署檢察官偵查起訴。
    理  由
一、上揭犯罪事實，業據被告甲○○於本院準備程序及審理中迭
    承不諱（參見本院卷第15頁、第37頁、第39頁），核與證人
    即告訴人乙○○於本院審理中證稱：伊與被告曾為男女朋友
    關係，並交往多年，期間被告並將本案系爭電腦贈予伊使用
    ，嗣於97年4 月間，伊向被告表示要分手，被告即開始騷擾
    伊，因懷疑伊另外結交新男友，被告曾以簡訊向伊表示如另
    有男友，要同歸於盡，且向伊表示要看伊電腦內的隱私，97
    年7 月26日下午4 時46分許，被告前往伊經營之護膚店，趁
    伊替客人護膚之際，擅自將放置在櫃臺之前揭筆記型電腦拿
    取後離去等語相符（參見本院卷第25頁、第32頁、第33頁）
    ，此外，並有案發時、地之監視器畫面翻拍照片4 幀可證（
    附於97年度偵字第11004 號卷第23頁至第24頁）。至公訴意
    旨雖認被告係基於不法所有之意圖，搶奪上開電腦欲變現花
    用，並以被告於警詢中否認曾將系爭筆記型電腦贈予告訴人
    ，辯稱：因無法生活，欲將電腦取回變賣云云，而告訴人亦
    證稱被告曾多次向伊表示經濟狀況不佳，向伊要錢，並表示
    該電腦為其所有，要求返還等語為其論據，惟查：系爭筆記
    型電腦經被告贈予告訴人時，已為很舊之電腦，市面上已無
    該型號，並不值錢乙情，業據證人乙○○結證明確（參見本
    院卷第31頁、第33頁），衡以電腦科技日新月異，產品折舊
    甚為迅速乃眾所周知之情，而被告贈送系爭電腦予告訴人時
    點，距本件案發之時亦有相當時日，顯見該電腦之市場價值
    應已甚低，縱能變賣，所得應已無幾，參以證人乙○○復證
    實伊與被告關係生變後，被告即曾2 至3 次將該電腦取走，
    並於隔1 、2 日後又將電腦返還，本次將電腦拿走後，亦有
    歸還等情無訛（參見本院卷第32頁、第34頁），衡情被告如
    因經濟困窘，需錢孔急，有豈有於取得電腦後不立即變現花
    用，反再歸還之理；另一方面，被告因欲查看告訴人電腦內
    之通聯隱私遭拒，復認該電腦係自己所贈，乃以經濟不佳為
    由，佯稱欲取回變現，以遂其窺知電腦內告訴人交往資料之
    真正目的，又本件案發後因告訴人報警，被告為免遭以財產
    犯罪追訴，乃一度否認已將前開電腦贈予告訴人之事實，並
    以自己經濟不佳，欲取回電腦等情置辯，尚屬可能，自無法
    據以逕認被告取走電腦時，主觀上有不法所有之意圖，是以
    ，公訴人此部分之指訴，尚嫌速斷。綜上各情，堪認被告於
    本院之自白，與事實相符，可以採信。本案事證明確，被告
    犯行堪以認定，應依法論科。
二、查被告甲○○為窺知告訴人所有並使用中之電腦內資料，而
    擅自將該電腦取走，致妨害告訴人行使使用該電腦之權利，
    因無從認定其主觀上有不法所有之意圖，核其所為，係犯刑
    法第304 條第1 項後段之以強暴手段，妨害他人行使權利罪
    ，公訴意旨論以被告搶奪罪嫌，尚有未洽，惟因基本社會事
    實相同，爰依法變更起訴法條。爰審酌被告並無前科，有臺
    灣高等法院被告前案紀錄表在卷可考，因與告訴人間男女感
    情糾紛，致為本件犯行之犯罪動機、目的，犯後坦承犯行，
    且已將筆記型電腦返還告訴人，並其智識程度、生活狀況、
    犯罪時所受刺激等一切情狀，量處如主文所示之刑，並諭知
    易科罰金之折算標準，以示懲儆。
據上論斷，應依刑事訴訟法第299 條第1 項前段、第300 條，刑
法第304 條第1 項、第41條第1 項前段，刑法施行法第1 條之1
，判決如主文。
本案經檢察官徐名駒到庭執行職務。
中    華    民    國    98    年    4     月    29    日
                  刑事第六庭審判長法  官  汪梅芬
                                  法  官  莊明達
                                  法  官  吳祚丞
以上正本證明與原本無異。
如不服本判決應於收受正本後10日，向本院提出上訴書狀。
                            書記官   陳紀元
中    華    民    國    98    年    4     月    29    日
所犯法條：刑法第304條第1項


司法院資訊處製作；財團法人民間司法改革基金會備份。
